臺灣基隆地方法院刑事判決　　　　　　　　　　　　九十一年度自更(一)字第一號
　　自　訴　人　乙○○
　　被　　　告　甲○○
右列被告因竊盜等案件，經自訴人提起自訴，前經本院以九十年度自字第七二號判決
不受理，自訴人提起上訴，由台灣高等法院以九十一年度上易字第四二二號撤銷原判
決發回本院，本院更為判決如左：
    主      文
甲○○無罪。
    理      由
一、自訴意旨略以：自訴人所有房屋坐落基隆市○○路二八六巷七號五樓，一至四樓
    為被告於民國七十二年間自法院拍賣標得，自訴人先父原在一樓公共樓梯口牆內
    鑿洞設有抽水馬達，並用塑膠管送水至五樓，供五樓單獨用水，詎被告竟將抽水
    馬達、電線及送水塑膠管拆卸，而自訴人於九十年六月二十一日基隆地方法院民
    事庭因另案履勘現場時始發現，故認被告甲○○涉犯刑法第三百二十條第一項之
    竊盜罪及同法第三百五十四條毀損罪等語。
二、按犯罪事實應依證據認定之，無證據不得推定其犯罪事實；另不能證明被告犯罪
    者，應諭知無罪之判決，刑事訴訟法第一百五十四條、第三百零一條第一項分別
    定有明文。又刑事訴訟法上所謂認定犯罪事實之證據，係指足以認定被告確有犯
    罪行為之積極證據而言，該項證據自須適合於被告犯罪事實之認定，始得採為斷
    罪資料；而認定不利於被告之事實，須依積極證據，苟積極證據不足為不利於被
    告事實之認定時，即應為有利於被告之認定，更不必有何有利之證據。另認定犯
    罪事實所憑證據，雖不以直接證據為限，間接證據亦包括在內；然而無論直接或
    間接證據，其為訴訟上之證明，須於通常一般之人均不致有所懷疑，而得確信其
    為真實之程度者，始得據為有罪之認定，倘其證明尚未達到此一程度，而有合理
    性懷疑之存在時，即無從為有罪之認定；告訴人之告訴（自訴人之自訴亦同），
    係以使被告受刑事訴追為目的，是其陳述是否與事實相符，仍應調查其他證據以
    資審認（最高法院二十九上字第三一０五號、三十年上字第八一六號、七十六年
    台上字第四九八六號、五十二年台上字第一三００號判例均足資參照）。再按竊
    盜罪之成立，須意圖為自己或第三人不法之所有，而以違反他人意願，就他人對
    動產既存之持有狀態加以破壞並建立自己之支配持有狀態為要件，若行為人因誤
    信該物為其所有，而取得之，即欠缺意思要件，縱其結果不免有民事上之侵權責
    任，要難認為構成刑法上之竊盜罪（最高法院二十三年上字第一八九二號判例）
    。
三、本件自訴人乙○○自訴被告甲○○涉犯刑法第三百二十條之竊盜罪嫌及第三百五
    十四條之毀損器物罪嫌，無非係以民國七十二年間，前開房屋經法院拍賣後由被
    告甲○○購得基隆市○○路二八六巷七號一至四樓（下稱係爭房屋），惟因前開
    房屋五樓加蓋部分未經一併拍賣，仍為自訴人乙○○所有，則其先父置於公共樓
    梯間之抽水馬達、電線及塑膠管線仍屬自訴人所有等語，為其論據基礎，並提出
    基隆地方法院民事庭七十七年間勘驗筆錄、照片影本二份為證。訊據被告甲○○
    堅決否認有前揭自訴人所指之竊盜及毀損犯行，辯稱係爭房屋一至四樓是伊於七
    十二年三月間法院拍賣時所購得，並已繳足價金取得不動產所有權，而取得係爭
    房屋所有權時一樓樓梯間並未有自訴人所指稱之抽水馬達、塑膠管、電線等物，
    現場所見之抽水馬達是其於七十四、七十五年以後雇工重新裝置，非自訴人原有
    之抽水馬達，伊並無竊盜、毀損自訴人所有之抽水馬達、電線及塑膠管線等物等
    語。
四、經查，自訴人所提出之照片雖可見自訴人所稱遭竊之抽水馬達、電線及塑膠管線
    等物，惟上開照片上並未有顯示拍攝之正確時間，究竟該張照片是於七十二年法
    院拍賣前或拍賣後所拍攝，顯然無從知悉，且經本院訊問自訴人照片究竟何時所
    拍攝？有無證據證明？自訴人亦無法具體指述，而被告又否認購買該屋時樓梯間
    有上開馬達等物，尚難僅憑此張照片即可認定被告購得該屋時一樓樓梯間確有自
    訴人所有之抽水馬達、電線及塑膠管線，是自訴人以此謂被告有毀損、竊盜犯行
    ，尚屬乏據。況且本院於九十一年六月二十一日至現場勘驗結果，被告於一樓樓
    梯右側新裝設有抽水馬達、水管、電線、五樓樓頂裝設水塔，提供二至五樓用水
    ，並未發現自訴人所有之抽水馬達、水管、電線等事實，此亦有本院勘驗筆錄、
    照片十張、現場簡圖二張附卷足憑。再者，因本案並無任何目擊證人之指證或積
    極物證足證被告確有上開竊盜、毀損行為，自不得僅憑自訴人之指訴，在別無其
    他積極證據之情形下，遽認被告有此部分竊盜、毀損犯行。綜上所述，既無證據
    證明被告有自訴人所指之竊盜、毀損行為，且本院復查無其他積極證據足資證明
    被告有上開犯行，既不能證明被告犯罪，則揆諸上開說明，自應為被告無罪之諭
    知。
據上論斷，應依刑事訴訟法第三百四十三條、第三百零一條第一項，判決如主文。
中      華      民      國    九十一    年      十一    月    二十六    日
                                    臺灣基隆地方法院刑事第二庭
                                          法  官    汪  梅  芬
右正本證明與原本無異。
對於本件判決如有不服，應於收受送達後十日內，向本院提出上訴書狀，上訴於臺灣
高等法院，並按他造當事人之人數附具繕本。
                                          書記官    王  一  芳
中      華      民      國    九十一    年      十一    月    二十八    日
